# 求助陈版主及各位大神！关于股份支付变更的问题

提问人：石皮草虫 时间：2015-12-04 22:07:47
陈版主，你好！现在遇到一个棘手问题：一家公司A是VIE架构下的标的公司，注册在开曼群岛的B公司是其VIE架构下的母公司。在搭建VIE架构时，管理层同时以B公司的股权做了一个员工持股计划，这些员工为境内A公司提供服务，对A而言实际构成集团内的股份支付。现在在拆除VIE的时候，B公司的股份支付一部分以现金支付；剩余部分，管理层按照对应的员工持股比例在A公司层面上做了一个以A的股权为标的的立即可行权的员工持股计划。在这种情况下，是否可以将两个持股计划认定为一个员工持股计划？是否可以存在某些方法，将对境内A公司的员工持股计划认定为一个对境外B公司员工持股计划的一个延续，使A公司不至于在报表上列支 2 次成本费用？？？

回答人：chenyiwei
在VIE结构中，拟境外上市的公司基本上都制定了员工的股票期权激励计划。在解除VIE结构后，由于公司终止在境外上市，激励计划无法继续执行，所以需要终止股权激励计划，通过支付补偿金或是通过协议安排员工持股。在这一过程中： 首先，因为VIE架构中只有境内经营实体是有实质经营的公司，激励对象通常都在境内经营实体任职，因此虽然股权激励系发生于境外母公司层面，但是，根据《企业会计准则解释第 4 号》第七条规定，“接受服务企业没有结算义务或授予本企业职工的是其本身权益工具的，应当将该股份支付交易作为权益结算的股份支付处理”，即此时的境内经营实体属于接受服务企业，但无结算义务，故应在境内经营实体的报表中体现一项权益结算的股份支付交易。多数情况下，这相当于将境外公司确认的股权激励费用“下推”到境内经营实体的报表中。 其次，在原VIE架构终止时，应按照终止股权激励计划的相关原则进行会计处理，并同样需将其损益影响“下推”到境内经营实体的财务报表层面。相关案例可参考《瑞华研究 2010 ～ 2014 汇编》中的“问题1-4-16”、“问题1-4-17”。 对于VIE架构中的境外公司为境内经营实体承担其他费用的情况，也应参照上述原则，依据“下推会计”的原理，将这些经营费用体现在境内经营实体的报表中，同时确认资本公积。这里需要说明的是：以前在VIE架构存续期间，企业和会计师可能都存在偏重于境外上市主体合并报表编制和审计的倾向，而不一定会重视境内经营实体本身的报表编制，由此很可能导致境内经营实体的报表中对成本、费用反映不完整的情况出现，或可能存在其他错报。现在随着上市模式和上市主体的改变，有必要对境内经营实体的账务进行重新梳理，按照权益性交易的处理原则将以前漏记的成本、费用调整入账，并依据对上市主体的更严格审计要求重新审视前期账务处理和报表编制的合规性、公允性。
就你所问的问题，我的理解是：由于两次股权激励的实施主体、标的等都存在差异，因此很难认定为是对原股权激励计划的修改，而只能认定为原计划的取消个一个新计划的授予。
请各位有类似问题实操经验的网友分享你们的经验，谢谢！